臺灣高等法院刑事判決　　　　　　　　100年度上訴字第978號
上　訴　人　臺灣板橋地方法院檢察署檢察官
被　　　告　簡金員
指定辯護人　本院公設辯護人　郭書益
上列上訴人因被告傷害致死案件，不服臺灣板橋地方法院99年度
訴字第3481號，中華民國100年2月17日第一審判決（起訴案號：
臺灣板橋地方法院檢察署99年度偵字第 26528號），提起上訴，
本院判決如下：
    主  文
上訴駁回。
    事  實
一、簡金員與高明貴係朋友，渠等 2人與簡金員之女友陳香妹、
    簡金員之外甥呂子濤共 4人，於民國99年9月30日凌晨4時許
    ，相約在臺北縣中和市（已改制為新北市中和區，下同）安
    邦街安邦公園籃球場內飲酒。而人體胸腔內分佈心、肺等重
    要臟器，若以拳頭猛力毆打他人之胸部，可能導致死亡結果
    之發生，此乃一般稍具智識程度之人均能預見之事，而簡金
    員為曾受教育，具工作經驗之成年人，依其智識程度在客觀
    上無不能預見之情事，惟簡金員因不滿高明貴責備其毆打陳
    香妹，一時氣憤而未預見上揭嚴重後果，主觀上雖無意置高
    明貴於死，卻仍基於傷害高明貴身體之犯意，在上開籃球場
    內，以拳頭重毆高明貴之胸口 2下，高明貴遭毆打後，胸口
    疼痛不適，乃於同日凌晨 4時30分許，自行步行至其女高詩
    怡位於臺北縣中和市○○街之住處，要求高詩怡將其送醫診
    治，經就診後返回宿舍休息，惟仍於同日晚間9時9分許，再
    度因胸口不適送醫急救，嗣於99年10月1日0時15分許因胸骨
    體骨折（外傷性）、血氣胸、出血性休克而死亡。
二、案經高詩怡訴由臺北縣政府（已改制為新北市政府，下同）
    警察局中和第二分局移送臺灣板橋地方法院檢察署檢察官偵
    查起訴。
    理  由
一、證據能力部分：
    按被告以外之人於審判外之言詞或書面陳述，除法律有規定
    者外，不得作為證據；被告以外之人於審判外之陳述，雖不
    符前4 條之規定，而經當事人於審判程序同意作為證據，法
    院審酌該言詞陳述或書面陳述作成時之情況，認為適當者，
    亦得為證據。當事人、代理人或辯護人於法院調查證據時，
    知有第159 條第1 項不得為證據之情形，而未於言詞辯論終
    結前聲明異議者，視為有前項之同意，刑事訴訟法第159 條
    第1項、第159條之 5分別定有明文。經查：本案被告簡金員
    、辯護人及檢察官於本院準備期日，對於以下經本院調查之
    證據，均表示同意下列證據引為本案證據並有證據能力，本
    院審酌該等證據作成時之情況，並無違法取證或證明力明顯
    過低之瑕疵，與本案待證事實復具有相當之關聯性，認以之
    作為證據應屬適當，依刑事訴訟法第159條之5之規定，均有
    證據能力，合先敘明。
二、認定犯罪事實所憑之證據及其認定之理由：
    經查，上開事實業據被告坦承不諱，核與證人呂子濤、陳香
    妹、證人即告訴人高詩怡於警詢、偵查中證述情節相符，又
    被害人高明貴確因遭被告以拳頭毆擊胸部受有上揭傷害而導
    致死亡之結果，並有行政院衛生署雙和醫院診斷證明書、急
    診護理評估紀錄、臺灣板橋地方法院檢察署勘驗筆錄、檢驗
    報告書、相驗屍體證明書、亞東紀念醫院診斷證明書及急診
    病歷、法務部法醫研究所99年11月9日法醫理字第099900057
    02號函暨所附之解剖報告書、鑑定報告書、臺北縣政府警察
    局中和第二分局轄內高明貴死亡案解剖報告各 1份在卷可憑
    ，堪認被告上開自白與事實相符，堪予採信。又被害人之死
    亡結果與被告之上揭傷害行為間，並有相當因果關係，亦甚
    明確。
三、原審辯護人雖為被告辯護：被告沒有受過功夫訓練，應該沒
    有辦法預見出兩拳會導致被害人死亡之結果等語，惟按刑法
    第277條第2項前段規定之傷害致死罪，係對於犯普通傷害罪
    致發生死亡結果所規定之加重結果犯，參酌同法第17條之規
    定，以行為人所實施之普通傷害行為，乃「客觀上能預見」
    可能發生超越其犯意所生之較重結果即死亡結果，但行為人
    「主觀上不預見」者為要件；即加重結果犯係以該行為人對
    於其行為所生，「客觀上有預見可能」之加重之結果，但行
    為人事實上因當時之疏忽致「未預見」為要件，倘行為人對
    造成被害人死亡結果之發生，主觀上有預見且不違背其本意
    ，而仍執意為之，即應對該結果負未必故意之責（最高法院
    96年台上字第6924號）；亦即行為人對於加重結果之發生有
    無可能預見，應依行為當時之客觀情狀，而非就行為人之主
    觀認識，以為判斷。故所謂「能預見」，係指「就客觀情形
    有可能預見」，而與主觀上有預見不同。而人體胸腔內分佈
    心、肺等重要臟器，若以拳頭猛力毆打他人之胸部，可能導
    致氣胸或血胸，更嚴重產生死亡結果之發生，此乃一般稍具
    智識程度之人均能預見之情事，並非僅有受過拳擊訓練之人
    始能明暸，被告曾受教育且有工作經驗乙節，為其所自承在
    卷（見原審卷第32頁背面、第58頁）為智識程度正常之成年
    人，對於上情自有認知之能力，雖其疏未預見，然仍基於普
    通傷害之犯意，以拳頭猛力毆擊被害人之胸部，被告對其所
    為可能造成被害人之死亡結果，客觀上自有應預見，能預見
    ，而疏未預見之過失責任。再被害人確因遭被告以拳頭毆擊
    之傷害行為而死亡，有前揭診斷證明書、病歷資料、解剖、
    鑑定報告書在卷可憑，被害人之死亡結果與被告之傷害行為
    間，並有相當因果關係，亦甚明確。又被告於警詢及原審訊
    問時供稱：伊與被害人下班之後會在宿舍一起喝酒，案發當
    日購買了4瓶紅標米酒，各自喝了 1瓶，還剩1瓶未喝完等語
    （見偵卷第4頁、原審聲羈卷第7頁背面），可見被告平日下
    班後即有飲酒之習慣，應非酒量甚差之人，而被告當日僅飲
    用 1瓶紅標米酒，且佐以被告自案發後迄至原審審理期間，
    對於其毆打被害人之原因、毆打之方式、部位、被害人反應
    、在場人離去現場之順序等案發經過均能清楚回憶（見偵查
    卷第3至4頁、第29至30頁、相驗卷第22至24頁、原審聲羈卷
    第3至4頁、原審卷第 7頁背面、第32頁背面），足認被告於
    行為當時雖有飲酒，然尚未達無法辨識其行為違法或依其辨
    識而行為之能力，或致其上揭能力顯著降低之情事，是原審
    辯護人為被告辯稱本案應依刑法第19條減輕或免除其刑云云
    ，亦屬無據。
    綜上所述，本案事證已臻明確，被告傷害被害人致死犯行，
    洵堪認定，應予依法論科。
四、核被告所為，係犯刑法第277 條第2 項前段之傷害致死罪。
    原審經詳細調查，適用刑法第277條第2項前段、第59條規定
    ，說明經審酌被告與被害人係朋友關係，前並無何仇恨怨隙
    ，案發當時係因酒後受被害人責備一時氣憤，未慮及行為之
    後果，而猛力毆擊被害人之胸部，然被告僅毆打被害人胸部
    2 下，嗣遭證人呂子濤制止後，即停手而任由被害人自由離
    去現場，此業據證人呂子濤證述在卷，被告所施予之傷害手
    段與一般持棍、棒等工具朝被害人身體要害部位攻擊，致被
    害人傷重不治者相較，並非殘暴，且被告犯後坦承犯行深表
    後悔，在客觀上足以引起一般同情，堪予憫恕，認縱科法定
    最低之刑猶嫌情輕法重，爰依刑法第59條規定減輕其刑。並
    審酌被告並無前科，素行尚佳，有臺灣高等法院被告前案紀
    錄表在卷可憑，其因酒後受被害人責備而一時氣憤，出手毆
    擊被害人胸部，因此造成被害人死亡之不可回復損害，然犯
    後坦承犯行，深表悛悔之意，惟受限於其經濟狀況不佳，迄
    今尚未能賠償分文予被害人家屬等一切情狀，量處有期徒刑
    3年10月。經核原審認事用法，尚無違誤。
五、檢察官依告訴人之請求，以本件被告於案發後矢口否認以拳
    頭重擊被害人胸部會造成死亡結果，遲至最後審理時始坦承
    犯行，其犯後態度難謂良好，且被告迄未與被害人家屬達成
    和解，實難認被告有何刑法第59條所稱之客觀上足以引起一
    般同情而堪予憫恕之情事，指摘原判決量刑過輕，及原審援
    引刑法第59條規定對被告減刑顯有未當為由提起上訴等語。
    惟按刑法第59條之酌量減輕其刑，以犯罪另有其特殊之原因
    與環境，在客觀上足以引起一般同情，認即予宣告法定最低
    刑期，猶嫌過重者，即有其適用（最高法院51年台上字第89
    9 號判例參照）。又刑法第59條規定犯罪之情狀可憫恕者，
    得酌量減輕其刑，其所謂「犯罪之情狀」，與同法第57條規
    定科刑時應審酌之一切情狀，並非有截然不同之領域，於裁
    判上酌減其刑時，應就犯罪一切情狀（包括第57條所列舉之
    10款事項），予以全盤考量，審酌其犯罪有無可憫恕之事由
    （即有無特殊之原因與環境，在客觀上足以引起一般同情，
    以及宣告法定低度刑，是否猶嫌過重等），以為判斷（最高
    法院80年台覆字第39號判決意旨參照）。經查，被告雖有上
    開犯行，然被告於原審判決後有先給付告訴人新臺幣（下同
    ）5萬元慰問金，又於本院審理期間，於100年 5月24日在臺
    灣板橋地方法院民事庭與告訴人高詩怡以新臺幣102萬2,812
    元成立和解，此業據告訴人陳述（見本院35頁背面）及有臺
    灣板橋地方法院100年度訴字第778號民事和解筆錄 1份（見
    本院卷第51、52頁）在卷可稽，又告訴代理人亦於本院 100
    年4 月28日準備程序期日當庭表示，若被告與告訴人達成和
    解，願意不予追究等語（見本院卷第37頁），綜觀被告與被
    害人係朋友關係，前並無何仇恨怨隙，案發當時係因酒後受
    被害人責備一時氣憤及失慮而為之，本件上述犯罪之情狀、
    犯後坦承態度，再衡量被告雖於原審審理期間宥於財力不濟
    、經濟狀況不佳之情況，致被害人家屬認被告未受尊重，無
    和解誠意，然被告於本院審理期間已經盡力賠償被害人家屬
    ，並與告訴人達成民事和解，已如前述，若科以最低之刑有
    期徒刑 7年，實不免有情輕法重之憾，原審據以酌減其刑之
    事由，與刑法第59條之規定並無悖離。檢察官上訴猶執前詞
    ，指摘原判決減刑不當，為無理由，應予駁回。
據上論斷，應依刑事訴訟法第368條，判決如主文。
本案經檢察官陳國鳴到庭執行職務。
中    華    民    國   100    年    7     月    26    日
                  刑事第七庭  審判長法  官  陳憲裕
                                    法  官  楊智勝
                                    法  官  游紅桃
以上正本證明與原本無異。
如不服本判決，應於收受送達後10日內向本院提出上訴書狀，其
未敘述上訴之理由者並得於提起上訴後10日內向本院補提理由書
（均須按他造當事人之人數附繕本）「切勿逕送上級法院」。
                                    書記官  戴伯勳
中    華    民    國   100    年    7     月    26    日
附錄論罪科刑法條全文：
中華民國刑法第277條
傷害人之身體或健康者，處 3 年以下有期徒刑、拘役或 1 千元
以下罰金。
犯前項之罪因而致人於死者，處無期徒刑或7年以上有期徒刑。